臺灣桃園地方法院民事判決　　　　　　 100年度訴字第1198號
原　　　告　O O O　
法定代理人　O O O　　
　　　　　　O O O　
被　　　告　O O O　
法定代理人　O O O　
　　　　　　O O O　
上當事人間請求損害賠償事件，本院於民國100年10月25日言詞
辯論終結，判決如下：
    主  文
被告應給付原告新臺幣伍拾萬陸仟陸佰壹拾元。
訴訟費用由被告負擔。
    事  實  及  理  由
一、原告主張：緣兩造為會稽國中同班同學，被告O O O於民國
    100 年4 月6 日上午7 時許，在桃園縣桃園市○○路222 號
    會稽國中教學大樓2 樓廁所外，要求伊蹲下、深呼吸、起立
    、閉氣後（即為窒息遊戲），伊不疑有他，於配合動作後，
    被告突然徒手捶、擠伊胸口，伊瞬間昏厥癱軟倒地，致伊受
    有胸部鈍傷、下巴撕裂傷、牙齒斷裂、臉部挫傷、下頷骨骨
    折等傷害，且迄今仍持續治療中。被告過失致伊受有傷害，
    自應依侵權行為規定，負損害賠償責任。伊因而支出醫療費
    用共新臺幣（下同）6,610 元。另因受有牙齒斷裂之傷害，
    礙於年齡無法立即植牙，惟經醫師建議施以植牙手術，需支
    出之植牙及牙套費用共400,000 元。另伊因受此傷害，身心
    痛苦異常，認被告應給付之精神撫慰金以100,000 元為適當
    。伊所受上開損害共計為506,610 元（計算式：6,610 元＋
    400,000 元＋100,000 元＝506,610 元）。爰依侵權行為之
    法律關係，請求被告給付506,610 元。
二、被告則以：兩造係好朋友，當時只是同學間之嬉鬧，並無傷
    害之故意，對於過失造成原告受傷並無意見，然認精神慰撫
    金之部分認為過高，伊無力負擔等語，聲明求為駁回原告之
    訴，暨如受不利益之判決，願供擔保免為假執行之宣告。
三、原告主張被告於100 年4 月6 日上午7 時許，在桃園縣桃園
    市○○路222 號會稽國中教學大樓2 樓廁所，要求伊蹲下、
    深呼吸、起立、閉氣後（即為窒息遊戲），伊不疑有他，於
    配合動作後，被告突然徒手捶、擠伊胸口，造成伊瞬間昏厥
    癱軟倒地，而受有胸部鈍傷、下巴撕裂傷、牙齒斷裂、臉部
    挫傷、下頷骨骨折等傷害，據其提出診斷證明書、學校會談
    紀錄、保證書等為憑，且案經原告提出告訴，而經桃園縣政
    府警察局桃園分局移送本院少年法庭審理，並經本院依職權
    調閱該事件之資料，被告於警詢及少年調查程序中亦坦認其
    行為，復不爭執其確有過失，並與造成原告受傷情狀間有相
    當因果關係，是原告此部分主張之事實，堪予認定。
四、按因故意或過失，不法侵害他人之權利者，負損害賠償責任
    。又按不法侵害他人之身體或健康者，對於被害人因此增加
    生活上之需要時，應負損害賠償責任。不法侵害他人之身體
    、健康，被害人雖非財產上之損害，亦得請求賠償相當之金
    額。再按限制行為能力人，不法侵害他人之權利者，以行為
    時有識別能力為限，與其法定代理人連帶負損害賠償責任，
    民法第184 條第1 項前段、第193 條第1 項、第195 條第1
    項前段、第187 條第1 項分別定有明文。查本件被告就事故
    之發生為有過失，業如前述，而被告係86年2 月9 日生，於
    行為時（100 年4 月6 日）為14歲，滿7 歲以上，未滿20歲
    之限制行為能力人，且其於對原告所為過失傷害行為時具有
    識別能力，則依前所述，其對於原告所受財產及非財產上之
    損害，亦應負賠償責任。則原告依上開條文規定，請求被告
    賠償財產及非財產上之損害，即屬有據。茲就原告請求之項
    目及金額，是否准許，分別說明如後：
(一)、已支出醫療費用部分：
    原告主張因受有上開傷害迄至100 年7 月25日所已支出之醫
    藥費用6,610 元等節，業據其提出已支出之醫療費用收據為
    憑，並為被告所不爭執，而堪認定。
(二)、牙齒重建醫療費用部分：
    原告主張因受有上開傷害，致其牙齒嚴重受損，礙於年齡雖
    小無法立即植牙，惟經醫師建議施以植牙手術，需支出之植
    牙及牙套費用共400,000 元等語，業據其提出診斷證明書5
    紙為據。經查，依上開診斷證明書相關記載可知，原告於受
    傷送醫時，即因下巴撕裂傷，有疑似下頷骨骨折及牙齒斷裂
    部分，接受局部麻醉予以下巴撕裂傷縫合，轉院繼續接受診
    斷及治療，嗣於一周後，於100 年4 月11日至牙醫診所診斷
    ，認其14、25、26舌側咬頭斷裂，16頰面咬頭斷裂，此4 部
    分醫囑即建議作牙套等語（見大有牙醫100 年5 月10日診斷
    證明書，本院卷第18頁），嗣又至另一所醫院確認，其病名
    醫囑亦載明：「右上5 、6 顎側咬頭斷裂深及牙齦，日後有
    較大牙周病風險，建議追蹤及定期洗牙。右下6 頰側咬頭輕
    微破裂，建議磨平即可。左上5 垂直齒裂，只能拔牙。左上
    4 顎側頭斷裂及左上6 遠心頰側咬頭斷，建議18歲以後合併
    左上5 缺牙製牙橋。或左上4 、6 各一顆牙套及左上5 ，1
    顆植牙。但是為防止缺牙過久導致牙齒移位，建議先做左上
    5 單顆活動假牙支撐牙位。（註16歲以下不建議植牙。牙神
    經於青少年時期較大，不建議做牙橋，建議長大再做）」等
    語（見京瑋牙醫100 年6 月30日診斷證明書，本院卷第19頁
    ），嗣又至醫學中心診治，亦診斷為「牙齒硬組織之其他疾
    病」，其醫囑則以：「患者因外傷而導致右上第一小臼齒，
    右上第一大臼齒，左上第二小臼齒，左上第一大臼齒，左下
    第一大臼齒牙冠斷裂，右上第二小臼齒因牙根垂直斷裂而拔
    除，右上第一小臼齒，右上第一大臼齒，左上第二小臼齒，
    左上第一大臼齒，左下第一大臼齒，以後建議以固定假牙復
    形，目前先以複合樹脂暫時填補，右上第二小臼齒缺牙區先
    以臨時活動假牙復形，待病患成年後預計植牙及植牙贗復物
    復形」等語（見長庚醫療財團法人林口長庚紀念醫院100 年
    7 月18日診斷證明書，本院卷第15頁），足見其至少有6 顆
    牙齒因斷裂而無法再行回復，需以植牙或裝設牙套為之，且
    目前尚需以假牙替代，並需定期回診追蹤、更換、治療，是
    其主張牙齒受傷之將來相關費用之支出，因受限其年齡，目
    前需無實際支出之可能，惟已屬將來必要之支出，業經前多
    數專業之醫療院所陳述如前，是原告此部分請求，自屬可採
    。至於費用部分，則以牙套1 顆2 萬元，而植牙1 顆約8 至
    10 萬 元計算，則其合理費用由12萬元至60萬元不等，再加
    以其至18歲，尚需4 年期間，需定期回診之必要支出，認其
    一次請求40萬元，尚屬合理，被告雖抗辯其究竟以牙套或植
    牙為之不確定等語，惟此尚需將來配合治療過程，依醫生之
    專業而為鑑定，且為使其成年後，牙齒尚需使用終身等情，
    是其請求尚非過高，被告質此抗辯，尚難採信。
(三)、精神慰撫金部分：
    查原告因系爭事件受有前開傷害，尚需持續往返醫院診治、
    治療，且將來還需繼續治療，業如前述，其精神上遭受重大
    痛苦乃屬必然，是其主張精神上受有莫大痛苦，可堪認定。
    又原告於前揭事件發生時為14歲，尚為在學學生，名下無收
    入及財產，其法定代理人O O O　、O O O　則分別為專科畢業
    、高中畢業，O O O　並自行開業，月入約100,000 元，施珍
    珠則為家庭主婦，名下各有二筆不動產、一輛汽車，並有數
    筆投資；被告則亦同為國中在學學生，名下無收入及財產，
    被告法定代理人O O O　、O O O　則各為國中畢業、高中肄業
    ，O O O　隨工地打零工為業，月入約1 至30,000元不等，名
    下無其他財產，O O O　則於早餐店打工，月入約10,000多元
    ，並有二筆不動產，除據兩造分別陳述屬實，並有本院依職
    權調閱稅務電子閘門資料查詢表在卷可參，則以兩造之身分
    地位、學歷、經濟能力，復斟酌原告經此事故所受傷害嚴重
    、被告之過失情節等一切情狀，認原告請求精神慰撫金以10
    0,000 元尚屬合理並適當，被告抗辯應屬過高等語，則屬無
    據。
(四)、據上，原告得請求被告賠償之金額為107,753 元（計算式：
    醫療費用6,610 元＋牙齒將來治療費用400,000 元＋精神慰
    撫金100,000 元＝506,610 元）。
五、從而，原告依侵權行為之法律關係，請求被告給付506,610
    元，洵屬正當，應予准許。
六、本件事證已臻明確，兩造其餘主張及舉證，經核與判決基礎
    不生影響，爰不另一一論述，附此敘明。
據上論結，本件原告之訴為有理由，依民事訴訟法第78條，判決
如主文。
中    華    民    國   100    年    11    月    17    日
                        民事第三庭  法  官  陳筱蓉
上為正本係照原本作成
如對本判決上訴，須於判決送達後二十日內向本院提出上訴狀。
如委任律師提起上訴者，應一併繳納上訴審裁判費。
中    華    民    國   100    年    11    月    17    日
                                    書記官  蔡佩媛